【裁判字號】    99,訴,1616
【裁判日期】    991130
【裁判案由】    損害賠償
【裁判全文】
臺灣高雄地方法院民事判決              99年度訴字第1616號
原      告  李王連喜
被      告  林佳薇
當事人間請求損害賠償事件，向本院刑事庭提起附帶民事訴訟（
本院98年度審交簡附民字第284 號），經本院刑事庭裁定移送前
來，本院於民國99年11月18日言詞辯論終結，判決如下：
    主  文
被告應給付原告新臺幣拾壹萬仟玖佰壹拾捌元，及自民國九
十九年一月八日起至清償日止，按週年利率百分之五計算之利息
。
原告其餘之訴駁回。
訴訟費用新臺幣壹仟元由被告負擔五分之四，餘由原告負擔。
本判決第一項得假執行。
原告其餘假執行之聲請駁回。
    事實及理由
一、按「訴狀送達後，原告不得將原訴變更或追加。但擴張或減
    縮應受判決事項之聲明者，不在此限。」民事訴訟法第255
    條第1 項第3 款定有明文。本件原告原起訴請求：被告應給
    付原告新台幣（下同）741,918 元，及自刑事附帶民事訴訟
    起訴狀繕本送達被告翌日即民國99年1 月8 日起至清償日止
    ，按週年利率5 ％計算之利息。嗣於本院審理中減縮聲明為
    ：被告應給付原告693,918 元，及自99年1 月8 日起至清償
    日止，按週年利率5 ％計算之利息（見本院卷第64頁）。原
    告減縮聲明，合於法律規定，應予准許。
二、原告主張：被告於98年1 月6 日11時50分許，駕駛車牌號碼
    9991-GK 號自小客車（下稱系爭車輛），沿高雄市○○○路
    內側車道由西向東方向行駛，行經三多二路與光華一路交岔
    路口（下稱系爭交岔路口），欲直行通過光華一路之際，疏
    未注意汽車行駛時，駕駛人應注意車前狀況及汽車行駛至交
    岔路口，其行進應遵守燈光號誌即貿然闖越紅燈，適伊騎乘
    車牌號碼XYS-406 號機車（下稱系爭機車），沿光華一路慢
    車道由北往南方向駛至該處，伊因煞避不及而與系爭車輛發
    生碰撞，致伊人車倒地（下稱系爭車禍），受有右側遠端腓
    骨骨折之傷害（下稱系爭傷害）。伊因系爭傷害支出醫藥費
    13,488元、看護費60,000元、生活必需品費用11,650元、僱
    工代工費用107,000 元及機車修理費1,780 元。此外，伊因
    系爭車禍受有系爭傷害，身心受有極大之痛苦，自得請求精
    神慰撫金500,000 元等情。為此，爰依民法第184 條第1 項
    前段、第191 條之2 前段、第193 條第1 項及第195 條第1
    項前段侵權行為之法律關係，提起本訴等語。並聲明：(一)如
    減縮聲明所示。(二)願供擔保聲請准予宣告假執行。
三、被告則以：伊就系爭車禍有過失，原告無過失，且對原告請
    求醫藥費13,488元、看護費60,000元、生活必需品費用11,6
    50元、僱工代工費用107,000 元及機車修理費1,780 元均不
    爭執，但原告請求精神慰撫金數額過高等語，資為抗辯。並
    聲明：原告之訴駁回。
四、兩造不爭執事項：
  (一)被告於98年1 月6 日11時50分許，駕駛系爭車輛，沿高雄市
    ○○○路內側車道由西向東方向行駛，行經系爭交岔路口，
    欲直行通過光華一路之際，即貿然闖越紅燈，適原告騎乘系
    爭機車，沿光華一路慢車道由北往南方向駛至該處，與系爭
    車輛發生系爭車禍，受有系爭傷害。
  (二)被告因過失傷害犯行，經本院98年度審交簡字第5544號刑事
    判決，處有期徒刑2 月，嗣經檢察官上訴後，本院以99年度
    交簡上字第177 號判決駁回上訴確定（下稱系爭刑案）。
  (三)被告就系爭車禍有過失，原告無過失。
  (四)原告尚未領取機車強制險理賠金。
  (五)原告生於19年2 月14日，系爭車禍發生時為78歲又10月22日
    。
  (六)對原告請求醫藥費13,488元、看護費60,000元、生活必需品
    費用11,650元、僱工代工費用107,000 元及機車修理費1,78
    0 元均不爭執。
  (七)原告98年名下財產10筆，價值總額7,640,005 元；被告98年
    所得208,283 元，名下財產0筆 。
五、爭執事項：原告因系爭車禍得請求損害賠償之項目與金額為
    若干？茲析述本院得心證之理由如下：
  (一)按「汽車、機車或其他非依軌道行駛之動力車輛，在使用中
    加損害於他人者，駕駛人應賠償因此所生之損害」、「因故
    意或過失，不法侵害他人之權利者，負損害賠償責任」、「
    不法侵害他人之身體或健康者，對於被害人因此喪失或減少
    勞動能力，或增加生活上之需要時，應負損害賠償責任」、
    「不法侵害他人之身體、健康、名譽、自由、信用、隱私、
    貞操，或不法侵害其他人格法益而情節重大者，被害人雖非
    財產上之損害，亦得請求賠償相當之金額」，民法第191 條
    之2 前段、第184 條第1 項前段、第193 條第1 項、第195
    條第1 項前段分別定有明文。經查，被告就系爭車禍之發生
    有過失，並致原告受有系爭傷害，且原告無過失乙節，為兩
    造所不爭，並經本院依職權調閱系爭刑案全卷核閱無訛，上
    開事實堪信為真，則依上開規定，被告自應負損害賠償責任
    甚明。
  (二)承上所述，被告既應就原告因系爭車禍所受損害負賠償之責
    ，茲就原告主張項目及金額，分述如下：
    1.醫藥費13,488元、看護費60,000元、生活必需品費用11,6
      50元、僱工代工費用107,000 元及機車修理費1,780 元乙
      節，為兩造所不爭執，則原告此部分之請求，自應准許。
    2.精神慰撫金部分：
      (1)按精神慰撫金之多寡，應斟酌雙方之身份、地位、資力
        與加害之程度及其他各種情形核定相當之數額。其金額
        是否相當，自應依實際加害情形與被害人所受之痛苦及
        雙方之身份、地位、經濟狀況等關係決定之。
      (2)原告主張：因系爭車禍受有系爭傷害，身心受有極大痛
        苦，故請求精神慰撫金500,000 元等情。惟被告則以：
        原告請求之精神慰撫金過高等語置辯。
      (3)經查，原告因系爭車禍受有系爭傷害，因而須休養3 個
        月，且需他人半日照顧約2 個月（部分生活起居需人幫
        忙，如洗澡及半夜起床小便），無法工作約3 個月乙節
        ，有阮綜合醫療社團法人阮綜合醫院99年8 月16日阮醫
        教字第0990000447號函在卷可稽（見本院卷第34頁），
        又原告於系爭車禍發生時為78歲又10月22日乙節，復為
        兩造所不爭，則原告於車禍發生時已屆78歲之高齡，身
        體復原能力顯較年輕人差，足認原告之身體因系爭車禍
        所受傷害程度已屬情節重大，且對原告之個人及家庭生
        活造成不便及影響，故原告主張其因系爭車禍精神上受
        有極大之痛苦，堪可採信。次查，原告係國小畢業，迄
        今仍以務農為生，每年平均收入約2,000,000 元，98年
        名下財產10筆，價值總額7,640,005 元；被告高職畢業
        ，目前無業，98年所得208,283 元，名下財產0 筆等情
        ，業據兩造陳明在卷（見本院卷第63頁），並有兩造稅
        務電子閘門財產所得調件明細表（見本院卷第18至29頁
        ）可考，堪予認定。本院審酌兩造身份、地位、學歷、
        所得、職業，及被告迄未給付原告任何賠償金之態度等
        一切情狀，認原告起訴請求之精神慰撫金數額稍嫌過高
        ，應予核減為120,000 元為適當。至逾上開部分之請求
        ，則屬無據。
    3.承上，原告因系爭車禍所受損害之金額應為313,918 元（
      計算式：醫藥費13,488元＋看護費60,000元＋生活必需品
      費用11,650元＋僱工代工費用107,000 元＋機車修理費1,
      780 元＋精神慰撫金120,000 元＝313,918 元），堪予認
      定。
六、綜上所述，原告依民法第184 條第1 項前段、第191 條之2
    前段、第193 條第1 項及第195 條第1 項前段規定，請求被
    告給付原告313,918 元，及自99年1 月8 日起至清償日止，
    按週年利率5 ％計算之利息，為有理由，應予准許，逾此範
    圍之請求為無理由，應予駁回。
七、本件所命給付之金額未逾500,000 元，依民事訴訟法第389
    條第1 項第5 款之規定，自應依職權宣告假執行，此部分雖
    經原告陳明願供擔保，聲請宣告假執行，惟其聲請不過促請
    法院職權發動，本院無庸就其聲請為準駁之裁判，併此敘明
    。至於原告敗訴部分，其假執行之聲請，即失所附麗，應予
    駁回。
八、本件事證已臻明確，兩造其餘攻擊防禦方法，經核與判決結
    果，不生影響，爰不一一論述。
九、據上論結，本件原告之訴為一部有理由，一部無理由，依民
    事訴訟法第79條、第389 條第1 項第5 款，判決如主文。
中    華    民    國    99    年    11    月    30     日
                  民事第五庭        法    官  何佩陵
正本係照原本作成。
如不服本判決，應於送達後20日內，向本院提出上訴狀並表明上
訴理由，如於本判決宣示後送達前提起上訴者，應於判決送達後
10日內補提上訴理由書（須附繕本），如委任律師提起上訴者，
應一併繳納上訴審裁判費。
中    華    民    國    99    年    11    月    30     日
                                    書 記 官  陳喜苓

司法院資訊處製作；財團法人民間司法改革基金會備份。
